臺灣高等法院民事裁定
111年度抗字第1022號
抗  告  人  許鈞傑
相  對  人  新北市汐止區厚德里

法定代理人  陳有諒
上列當事人間請求拆屋還地等事件，抗告人對於中華民國111年5
月26日臺灣士林地方法院111年度補字第605號裁定關於核定訴訟
標的價額部分提起抗告，本院裁定如下： 
    主  文
原裁定關於核定訴訟標的價額部分廢棄。
本件訴訟標的價額核定為新臺幣貳仟貳佰貳拾柒萬貳仟元。
    理  由
一、按訴訟標的之價額，由法院核定；核定訴訟標的之價額，以
    起訴時之交易價額為準；無交易價額者，以原告就訴訟標的
    所有之利益為準；以一訴主張數項標的者，其價額合併計算
    之；以一訴附帶請求其孳息、損害賠償、違約金或費用者，
    不併算其價額，民事訴訟法第77條之1第1項、第2項、第77
    條之2第1項本文、第2項分別定有明文。次按請求拆屋還地
    之訴，係以土地返還請求權為訴訟標的，其訴訟標的價額應
    以起訴時土地之交易價額即市價為準。土地倘無實際交易價
    額，得以原告起訴時土地當期公告現值為交易價額，核定訴
    訟標的之價額（最高法院101年度台抗字第983號裁定意旨參
    照）。又各共有人基於共有人之地位，依民法第821條規定
    ，為全體共有人之利益，請求回復共有物時，因其並非僅為
    自己利益而為請求，且除契約另有約定外，該共有人得按其
    應有部分，對於共有物之全部，有使用收益之權（民法第81
    8條參照），故其就該排除侵害訴訟所得受之利益，自應以
    回復共有物之全部價額為計算基準（最高法院101年度台抗
    字第722號裁定意旨參照）。末按訴訟標的價額核定為法院
    職權，並無不利益變更禁止原則之適用（最高法院110年度
    台抗字第585號、109年度台抗字第1342號裁定意旨參照）。
二、本件抗告意旨略以：抗告人為坐落新北市○○區○○段000地號
    、298地號土地（下分稱系爭261地號、298地號土地，合稱
    系爭土地）之共有人，並與原審其餘原告公同共有3分之1，
    且抗告人就系爭土地之應繼分比例為42分之1。相對人以搭
    建鐵皮屋（下稱系爭鐵皮屋）之方式無權占有系爭土地，經
    抗告人與原審其餘原告依民法第767條第1項、第184條第1項
    前段規定，起訴請求相對人拆除系爭鐵皮屋返還土地，並依
    同法第179條規定，請求相對人給付相當於租金之不當得利
    ，原裁定核定訴訟標的價額為新臺幣（下同）2,064萬8,000
    元，然抗告人所應負擔者應以抗告人之應繼分比例42分之1
    為限，爰提起抗告，請求廢棄原裁定核定價額部分等語。
三、經查：
　㈠抗告人與原審其餘原告依民法第767條第1項、第184條第1項
    前段、第179條規定，起訴請求相對人拆屋還地及給付相當
    於租金之不當得利，依上開說明，本件訴訟標的價額應以抗
    告人與原審其餘原告請求相對人返還之土地起訴時之交易價
    額為據，另請求給付相當於租金之不當得利部分，則不併算
    其價額。而依民事起訴狀之記載，本件抗告人與原審其餘原
    告主張相對人無權占有系爭261地號、298地號土地並應返還
    之土地面積分別如起訴狀附圖1所示A範圍約150平方公尺、
    附圖2所示B範圍約140平方公尺（見原審卷第20頁），兩者
    合計為290平方公尺（原裁定誤載為190平方公尺，業於民國
    111年6月6日裁定更正），又系爭土地起訴時之當期（即111
    年1月）公告現值為每平方公尺7萬6,800元，此有土地公告
    現值查詢結果在卷可參（見本院卷第25頁、第27頁），是以
    ，本件訴訟標的價額應核定為2,227萬2,000元（計算式：7
    萬6,800元×290平方公尺＝2,227萬2,000元）。
　㈡抗告人固主張其應負擔者應以抗告人之應繼分比例42分之1為
    限，然依前揭說明，抗告人與原審其餘原告基於共有人之地
    位，請求相對人拆屋還地，因其等並非僅為自己利益而為請
    求，故其等就本件訴訟所得受之利益，自應以請求相對人返
    還之土地全部價額為計算基準，抗告人主張以其應繼分比例
    計算，尚非可採，惟原裁定誤以系爭土地110年1月之公告現
    值即7萬1,200元計算，並核定本件訴訟標的價額為2,064萬8
    ,000元，容有違誤，抗告意旨雖未指摘及此，然核定訴訟標
    的價額屬法院應依職權調查之事項，無不利益變更禁止原則
    之適用，原裁定上開部分既有可議，仍應認抗告為有理由，
    爰由本院將原裁定此部分予以廢棄，並裁定如主文第2項所
    示。至原裁定關於核定訴訟標的價額部分既經廢棄，其命繳
    納裁判費部分即失所附麗，應由原法院俟訴訟標的價額核定
    確定後另為處理。
四、據上論結，本件抗告為有理由，爰裁定如主文。　
中　　華　　民　　國　　111 　年　　10　　月　　5 　　日
                  民事第十六庭  
                      審判長法  官  朱耀平
                            法  官  羅立德
                            法  官  王唯怡
正本係照原本作成。
本裁定除以適用法規顯有錯誤為理由外，不得再抗告。如提起再
抗告，應於收受送達後10日內委任律師為代理人向本院提出再抗
告狀。並繳納再抗告費新臺幣１千元。
中　　華　　民　　國　　111 　年　　10　　月　　5 　　日

                            書記官 任正人